【裁判字號】    97,訴,1070
【裁判日期】    971028
【裁判案由】    強盜等
【裁判全文】
臺灣臺北地方法院刑事判決              97年度訴字第1070號
公  訴  人  臺灣臺北地方法院檢察署檢察官
被      告  丙○○
選任辯護人  余俊儒律師
被      告  丁○○
                    （另案於臺灣臺北監獄執行中）
            甲○○
上二人指定
辯  護  人  本院公設辯護人  己○○
被      告  乙○○
選任辯護人  吳宏城律師
            吳宏山律師
被      告  壬○○
            戊○○
上二人指定
辯  護  人  本院公設辯護人  己○○
上列被告等因強盜等案件，經檢察官提起公訴（九十六年度偵字
第二五三七二號），本院判決如下：
    主  文
丙○○共同以非法方法，剝奪人之行動自由，處有期徒刑捌月。
丁○○共同以非法方法，剝奪人之行動自由，累犯，處有期徒刑
捌月。
甲○○、乙○○、壬○○、戊○○共同以非法方法，剝奪人之行
動自由，各處有期徒刑肆月，如易科罰金，均以新臺幣壹仟元折
算壹日。
扣案之白色雨傘壹把及保管條柒紙均沒收之。
    事  實
一、丁○○前於民國九十四年間，因違反毒品危害防制條例案件
    ，經本院以九十四年度簡字第七九三號判處有期徒刑五月確
    定，於九十四年七月十九日易科罰金執行完畢，詎猶不知悔
    改；緣丙○○於九十六年十月十七日晚間六時許，前往綽號
    「金蘭」之真實姓名、年藉不詳成年女子（下稱「金蘭」）
    於臺北市○○區○○路一二○巷五十弄二三號一樓所開設賭
    場，與辛○○、庚○○同桌打麻將，發現辛○○、庚○○二
    人於牌桌上以暗號串通涉對伊進行詐賭，導致伊於短短數小
    時內賭輸新臺幣（下同）七、八萬元，心有不甘，遂以電話
    陸續通知丁○○、壬○○、戊○○前往處理，而夥同丁○○
    、壬○○、戊○○、乙○○、甲○○等人共同基於妨害自由
    之犯意聯絡，先由丁○○指揮施柏承駕駛車牌號碼：九八○○—ＤＡ號自用小客車搭載丁○○、甲○○至上開賭場附近
    之「８５度Ｃ咖啡店」前守候，於同日晚間九時十分許，將
    剛從賭場走出之庚○○強行推入車內，以膠帶矇住庚○○雙
    眼並綑綁其雙手，壬○○經丙○○以電話聯絡於上揭「８５
    度Ｃ咖啡店」附近等候搭乘乙○○所駕駛車輛而加入，戊○○另駕駛丁○○女友所有黑色雪鐵龍汽車尾隨其後，渠等共
    同強押庚○○至臺北縣新店市碧潭附近山區某廢棄工寮，並
    以「如不承認詐賭的話，要對之注射毒針並打斷手腳，再移
    棄於山上」等語恫嚇庚○○，逼迫庚○○承認詐賭，丙○○
    後於同日晚間十一時許駕駛車牌號碼：六一六七—ＱＧ號自
    用小客車與丁○○等人會合，強迫庚○○以其自己之行動電
    話誘約辛○○至臺北市○○區○○街七十二巷口「８５度Ｃ
    咖啡店」前見面，指揮戊○○於原地看守庚○○，乙○○駕
    駛車牌號碼：九八○○—ＤＡ號自用小客車，搭載丁○○、
    壬○○、甲○○前往前開約定地點與辛○○會面，丙○○則
    單獨駕駛車牌號碼：六一六七—ＱＧ號自用小客車尾隨在旁
    以便觀察情勢，嗣因辛○○機警，察覺庚○○於電話中口氣
    有異而向臺北市政府警察局內湖分局康樂派出所報案，由該
    所警員黃信富會同前往上開約定處所，警員黃信富對乙○○
    所駕駛自用小客車攔檢盤查後，查無異狀，丁○○即指示乙○○儘速駛離現場，丙○○復於翌（十八）日凌晨二時許，
    以庚○○之行動電話通知辛○○，表示庚○○在其手中，辛○○無奈只得上車，任由丙○○駕駛車牌號碼：六一六七—
    ＱＧ號自用小客車將之載往臺北縣新店市某山區與黃玉巒、
    丁○○、壬○○、施柏承、甲○○、戊○○等人會合，丙○○、丁○○、李銓中、乙○○、壬○○、戊○○等人隨即或
    徒手或持白色雨傘一把毆打辛○○、庚○○頭部，喝令庚○○、辛○○赤足蹲於地上，並以「如不承認詐賭，將不讓二
    人下山」等語恫嚇庚○○、辛○○，以此方法逼迫庚○○、
    辛○○供出全部詐賭情節，庚○○、辛○○並分別交付現金
    二萬二千元、一萬四千元予丙○○作為補償，並同意分別賠
    償丙○○三十萬元、五十萬元，丙○○、丁○○、李銓中、
    乙○○、壬○○、戊○○隨後共同駕車強押庚○○、辛○○
    返回臺北市○○區○○街一八六巷三三之二號地下一樓庚○○住處，由乙○○、甲○○、戊○○於屋外留守，丙○○、
    丁○○、壬○○則強押庚○○、辛○○進入屋內，逼迫庚○○交付票號：ＦＡ0000000號、面額二萬元及票號：
    ＦＡ0000000號、面額：三萬元之支票二紙予丙○○
    ，並簽發三紙保管條，承諾將於九十六年十月二十三日、十
    一月十九日、十二月二十五日分別賠償七萬元、十三萬元、
    十萬元，共計賠償三十萬元予丙○○，辛○○則被迫簽發七
    紙保管條，承諾將於九十六年十月十八日交付七萬元、九十
    六年十一月十九日交付十萬元、九十六年十二月三十日交付
    十萬元、九十七年一月三十日交付五萬元、九十七年二月二
    十八日交付五萬元、九十七年三月三十一日交付五萬元、九
    十七年四月三十日交付五萬元，共計賠償丙○○四十七萬元
    後，丙○○、丁○○、李銓中、乙○○、壬○○、戊○○等
    人始於翌（十八）日凌晨四、五時許分別駕車離去。嗣經庚○○、辛○○報警循線查獲丙○○、丁○○、李銓中、乙○○、壬○○、戊○○等人，並扣得丙○○所有之白色雨傘一
    把及庚○○所簽立保管條二紙、辛○○所簽立保管條五紙。
二、案經庚○○、辛○○訴由臺北市政府警察局內湖分局報請臺
    灣臺北地方法院檢察署檢察官偵查起訴。
    理  由
壹、程序部分：
    按刑事訴訟法第一百五十九條之三第三款係規定，被告以外
    之人於審判中有「滯留國外或所在不明而無法傳喚或傳喚不
    到」情形者，其於檢察事務官、司法警察官或司法警察調查
    中所為之陳述，經證明具有可信之特別情況，且為證明犯罪
    事實之存否所必要者，得為證據，而所謂「傳喚不到」係指
    因「滯留國外或所在不明而無法傳喚或傳喚不到」而言，有
    最高法院九十四年度台上字第三五九二號判決可資參照。查
    本件證人庚○○、辛○○經本院多次傳喚、拘提均無法到庭
    ，有本院送達證書（見本院卷第一○八至一一二頁）、刑事
    報到單（見本院卷第一一五、一五四、一七七頁）、臺北市
    政府警察局內湖分局九十七年九月十九日北市警內分刑字第
    ○九七三一九○四九○○號函（見本院卷第一四三頁）、臺
    北市政府警察局內湖分局九十七年十月十三日北市警內分刑
    字第○九七三二一四五二○○號函（見本院卷第一七四頁）
    附卷足憑，堪認證人庚○○、辛○○已處於所在不明而無法
    傳喚或傳喚不到之情形，參以證人庚○○、辛○○於警詢中
    之證詞核與渠等於偵查中業經具結之證詞相互一致，且其二
    人警詢之陳述確係出於自由意志，當時距案發時日較近，記
    憶較為深刻，可立即反應所知，不致因時隔日久而遺忘案情
    ，較無基於壓力而為不實指證或事後串謀故意為迴護被告之
    機會，具有較可信之特別情況，且為證明被告丙○○等六人
    妨害自由事實存否所必要，依刑事訴訟法第一百五十九條之
    三第三款之規定，庚○○、辛○○前開警詢筆錄應屬傳聞之
    例外，具有證據能力；另按「被告以外之人於偵查中向檢察
    官所為之陳述，除顯有不可信之情況者外，得為證據」，刑
    事訴訟法第一百五十九條之一第二項亦有明文，本件證人庚○○、辛○○二人於偵查中向檢察官所為之陳述，業經具結
    且無顯不可信之情形存在，依上揭規定，自具備證據能力，
    均合先敘明。
貳、實體部分：
一、訊據被告丙○○、丁○○、甲○○、乙○○、壬○○、戊○○固不否認被告丙○○因於九十六年十月十七日晚間在「金
    蘭」所開設賭場遭與告訴人辛○○、庚○○以暗號串通進行
    詐賭，而以電話通知被告丁○○、壬○○、戊○○等人前往
    處理，被告丁○○指揮被告施柏承駕駛車牌號碼：九八○○
    —ＤＡ號自用小客車搭載被告丁○○、甲○○二人至上開賭
    場附近之「８５度Ｃ咖啡店」前等候告訴人庚○○，被告壬○○稍後前往該處與丁○○等人會合，被告戊○○另駕駛被
    告丁○○女友所有黑色雪鐵龍汽車尾隨其後，共同將告訴人
    庚○○帶往臺北縣新店市碧潭附近山區某廢棄工寮，被告丙○○後於同日晚間十一時許始駕駛車牌號碼：六一六七—Ｑ
    Ｇ號自用小客車與被告丁○○等人會合後，由被告戊○○負
    責於原地看守告訴人庚○○，被告乙○○則駕駛車牌號碼：
    九八○○—ＤＡ號自用小客車，搭載被告丁○○、壬○○、
    甲○○等人前往與告訴人辛○○會面，被告丙○○則單獨駕
    駛車牌號碼：六一六七—ＱＧ號自用小客車尾隨在側，因發
    覺告訴人辛○○已向警方報案，被告丁○○等人先行離去，
    由被告丙○○以電話聯絡辛○○上車，將告訴人辛○○載往
    臺北縣新店市某山區與被告丁○○等人會合，告訴人庚○○
    、辛○○稍後坦承伊二人確實有對被告丙○○進行詐賭，交
    付現金二萬二千元、一萬四千元予被告丙○○作為補償，被
    告丙○○、丁○○、李銓中、乙○○、壬○○、戊○○隨後
    共同駕車搭載告訴人庚○○、辛○○返回臺北市內湖區告訴
    人庚○○住處，被告乙○○、甲○○、戊○○於屋外留守，
    被告丙○○、丁○○、壬○○則與告訴人庚○○、辛○○進
    入屋內商談賠償事宜，庚○○交付二紙共計五萬元支票予被
    告丙○○，並簽發三紙保管條，承諾分期賠償被告丙○○共
    計三十萬元，辛○○則簽發七紙保管條，承諾分期賠償被告
    丙○○共計四十七萬元後，被告丙○○等六人始於翌（十八
    ）日凌晨四、五時許分別駕車離去等情，惟均矢口否認有何
    上揭妨害自由犯行，被告丙○○辯稱：告訴人庚○○、辛○○二人確實有以暗號串通進行詐賭，導致伊於數小時內賭輸
    七、八萬元，伊因而找被告丁○○、壬○○、戊○○等人幫
    忙協調，告訴人庚○○、辛○○稍後主動坦承確有詐賭情事
    ，並同意賠償伊所受全部損失，伊與被告丁○○等人於談判
    過程中絕無對告訴人庚○○、辛○○施以強暴、脅迫，且伊
    與告訴人庚○○、辛○○於九十六年十二月二十日已達成和
    解，告訴人庚○○、辛○○同意不再追究云云；被告丁○○
    、壬○○、戊○○均辯稱伊三人係受被告丙○○委託處理被
    告丙○○與告訴人庚○○、辛○○間賭博債務，伊三人並未
    對告訴人庚○○、辛○○施以強暴、脅迫，告訴人庚○○、
    辛○○係自動坦承有實施詐賭，並自行與被告丙○○協商賠
    償金額，伊三人並無介入，亦無從中獲得任何好處云云；被
    告甲○○、乙○○則辯稱：當日伊二人本與被告丁○○一同
    搭車欲前往臺北ＫＴＶ唱歌，被告丁○○於途中臨時接獲被
    告丙○○來電，被告乙○○因而搭載被告丁○○前往永吉路
    「８５度Ｃ咖啡店」與庚○○會面，渠二人係因被告丁○○
    表示要幫忙被告丙○○處理賭債，且被告丁○○於當日並無
    駕車，基於幫忙朋友之立場，始依被告丁○○指示駕車前往
    新店及內湖等地，渠二人對被告丙○○與告訴人庚○○、辛○○間有何糾紛並不清楚，亦無介入協調，焉可能與被告丙○○等人有共同犯意聯絡云云。經查：
  (一)上揭事實業，據告訴人庚○○於九十七年一月四日檢察官偵
    查中結證稱伊於九十六年十月十七日在「金蘭」所開設賭場
    與被告丙○○同桌打牌，約在晚間八、九時左右離開，欲搭
    乘計程車返家之際，遭男子強推進入一部自用小客車內，再
    以膠帶矇住雙眼並綑綁雙手強行帶往某山區，並恐嚇伊「如
    不承認詐賭的話，要給你注射毒針並將手腳打斷，丟在山上
    ，不讓你回去」，伊迫於無奈只得供出全部詐賭細節，被告
    丙○○隨後駕車前往該處與被告丁○○等人會合，強迫伊撥
    打行動電話誘約告訴人辛○○前往臺北市○○區○○街七十
    二巷口「８５度Ｃ咖啡店」前會面，被告丙○○等人隨即駕
    車離開，只留下被告戊○○於原地負責看守伊，被告戊○○
    隨後駕車將伊載往新店某山區，與告訴人辛○○及被告丙○○、丁○○、壬○○、乙○○、甲○○、戊○○等六人會合
    ，被告丙○○等六人分別徒手或持白色雨傘毆打伊與辛○○
    ，並喝令伊與告訴人辛○○赤足蹲於地上，再以「如不承認
    詐賭，將不讓二人下山」等語恫嚇伊與辛○○，伊與辛○○
    迫於無奈只好供出全部詐賭情節，分別交付現金二萬二千元
    、一萬四千元予被告丙○○作為補償，並同意賠償被告三十
    萬元，告訴人辛○○則同意賠償五十萬元，被告丙○○等六
    人隨後共同駕車強押伊與告訴人辛○○返回伊臺北市○○區
    ○○街一八六巷三三之二號地下一樓住處，被告丙○○、丁○○、壬○○與伊及告訴人辛○○進入屋內，伊交付面額共
    計五萬元支票二紙予丙○○，並簽發三紙保管條，承諾分期
    賠償被告丙○○共計三十萬元，辛○○則被迫簽發七紙保管
    條，承諾分期賠償被告丙○○共計四十七萬元後，被告丙○○等六人始行離去等語綦詳（見九十六年度偵字第二五三七
    二號卷第一○六至一○八頁），經核與告訴人辛○○於九十
    七年一月四日檢察官偵查中證述伊於九十六年十月十七日前
    往「金蘭」所開設賭場打麻將而結識被告丙○○，約在晚間
    十一時許接獲告訴人庚○○來電，邀約於康樂街七十二巷口
    「８５度Ｃ咖啡店」前見面，伊察覺告訴人庚○○口氣有異
    ，擔心庚○○遭人挾持，遂前往臺北市政府警察局內湖分局
    康樂派出所報案，由該所警員會同前往上開約定處所，警員
    並對被告乙○○所駕駛自用小客車攔檢盤查，然查無異狀後
    ，只得任由渠等離去，被告丙○○隨後於十八日凌晨二時許
    ，以告訴人庚○○之行動電話予伊聯絡，表示告訴人庚○○
    在其手中，伊迫於無奈只得上車，任由被告丙○○駕車搭載
    前往臺北縣新店市某山區與黃玉巒及被告丁○○、壬○○、
    施柏承、甲○○、戊○○等人會合，被告丙○○等六人隨後
    或徒手或持雨傘毆打伊與告訴人庚○○，喝令伊與告訴人庚○○赤足蹲於地上，並以「如不承認詐賭，將不讓二人下山
    」等語恫嚇伊與告訴人庚○○，伊與告訴人庚○○迫於無奈
    只好供出全部詐賭情節，伊交出身上所有現金一萬四千元予
    被告丙○○，告訴人庚○○則交付現金二萬二千元，伊與告
    訴人庚○○並同意分別賠償被告丙○○五十萬元、三十萬元
    ，被告丙○○等六人隨後共同駕車強押伊與告訴人庚○○返
    回庚○○內湖住處，由被告丙○○、丁○○、壬○○三人強
    押伊與告訴人庚○○進入屋內，告訴人庚○○當場交付二張
    共計五萬元支票予被告丙○○並簽發三紙保管條承諾分期賠
    償三十萬元，伊則書立七紙保管條承諾分期賠償共計四十七
    萬元，被告丙○○等六人始行離去等情相符（見九十六年度
    偵字第二五三七二號卷第一○八至一一○頁），復核與告訴
    人庚○○、辛○○於警詢中指訴渠等遭被告丙○○等六人強
    押至新店山區、交付賠償金並書立保管條等情大致相符（見
    九十六年度偵字第二五三七二號卷第三九至四三頁、第四四
    至四八頁），另有告訴人辛○○所書立保管條影本（見九十
    六年度偵字第二五三七二號卷第六五頁）、告訴人庚○○所
    書立保管條原本（見九十六年度偵字第二五三七二號卷第六
    六、六七頁）、告訴人辛○○所書立保管條原本（見九十六
    年度偵字第二五三七二號卷第六八至七二頁）、票號：ＦＡ
    0000000號、面額二萬元支票暨票號：ＦＡ0000
    000號、面額：三萬元支票（見九十六年度偵字第二五三
    七二號卷第七三頁）在卷足參，及白色雨傘一把扣案足憑；
    且查，被告丙○○與告訴人庚○○、辛○○已於九十六年十
    二月二十日達成和解，被告丙○○同意無條件歸還告訴人庚○○、辛○○所書立全部保管條，有九十六年十二月二十日
    和解書附卷足憑（見九十六年度偵字第二五三七二號卷第一
    三九頁），渠等衡情應無為逃避債務，甘冒刑事偽證重罪處
    罰之危險，而設詞構陷被告丙○○等六人之可能，另查，被
    告丙○○於九十六年十一月九日警詢中坦承渠等其中一人於
    談判過程中確曾持白色雨傘毆打告訴人庚○○、辛○○頭部
    等情屬實（見九十六年度偵字第二五三七二號卷第十一頁）
    ，核與被告壬○○於九十六年十一月十日警詢中供陳伊於談
    判過程中親眼目睹有人持雨傘揮動等情相符（見九十六年度
    偵字第二五三七二號卷第二三頁），綜上堪認告訴人庚○○
    、辛○○指述被告丙○○等六人共同妨害其自由，逼迫渠二
    人坦承詐賭情事並賠償被告丙○○所受損失等情，應非虛妄
    。
  (二)被告丙○○等六人雖否認有為上揭妨害自由犯行，辯稱告訴
    人庚○○、辛○○係因確實對被告丙○○詐賭，自知理虧，
    主動坦承並同意分期賠償被告丙○○所受損失云云。惟查，
    上揭事實，業據告訴人庚○○、辛○○指證歷歷，且被告當
    晚於「金蘭」所經營賭場與告訴人辛○○、庚○○同桌打麻
    將，遭告訴人辛○○、庚○○二人於牌桌上以暗號串通詐賭
    ，賭輸約七、八萬元等情，業據被告丙○○於本院準備程序
    中供陳明確（見本院卷第四八頁），而告訴人庚○○、辛○○除分別給付被告現金丙○○二萬二千元、一萬四千元，並
    交付面額共計五萬元支票二紙作為補償外，尚分別書立保管
    條三紙、七紙，承諾按期賠償被告丙○○三十萬元、四十七
    萬元，已如前述，如告訴人庚○○、辛○○未遭被告丙○○
    等六人施以強暴脅迫並剝奪行動自由，衡情斷無可能主動同
    意給付被告丙○○如此鉅額之賠償，堪認被告丙○○等六人
    前開辯解，顯係事後卸責之詞，未為足取。被告甲○○、乙○○另辯稱：當日伊二人本與被告丁○○一同搭車欲前往臺
    北ＫＴＶ唱歌，被告丁○○於途中臨時表示要幫忙被告丙○○處理賭債，渠二人係基於幫忙朋友之立場，始依被告丁○○指示駕車前往新店及內湖等地，並非與被告丙○○等人有
    共同犯意聯絡云云；惟查，告訴人辛○○接獲告訴人庚○○
    來電邀約於臺北市○○區○○街七十二巷口「８５度Ｃ咖啡
    店」前見面時，因察覺告訴人庚○○電話中口氣有異，而向
    臺北市政府警察局內湖分局康樂派出所報案，由該所警員黃
    信富會同前往上開約定處所，警員黃信富並對被告施柏承所
    駕駛自用小客車攔檢盤查，因查無異狀，只得任由其離去，
    被告丁○○隨後立即指示乙○○儘速駛離現場等情，業據告
    訴人辛○○於偵查中證述明確（見九十六年度偵字第二五三
    七二號卷第一○六至一一○頁），並據被告乙○○經本院分
    離審判程序改以證人身份詰問屬實（見九十六年度偵字第二
    五三七二號卷第一八四頁），復有臺北市政府警察局內湖分
    局九十七年七月二十三日北市警內分刑字第○九七三一五三
    六七○○號函附警員黃信富執勤報告及員警工作紀錄簿在卷
    足參（見本院卷第九一至九四頁），被告施柏承、甲○○當
    時既然與被告丁○○共同搭車前往該處與告訴人辛○○會面
    ，渠二人顯已知悉本件確有不法情事，竟未立即駕車離去，
    反繼續聽從被告丁○○之指示，駕車返回新店山區與被告丙○○等人會合，再驅車前往臺北市內湖告訴人庚○○住處，
    迄翌日凌晨四、五點被告丙○○取得賠償後，始駕車離去，
    於長達八、九小時期間內，依被告丁○○等人指示驅車往返
    臺北縣、市各地，勾稽該等情節，已足以認定被告甲○○、
    施柏承二人就妨害自由部分，與被告丙○○等人應有犯意聯
    絡，自應同負其責，其徒以被告丁○○當日並無駕車，無法
    拋下其單獨一人云云，試圖卸責，實無足取。末查，本件糾
    紛起緣於被告丙○○前往「金蘭」所開設賭場，與告訴人辛○○、庚○○同桌打麻將，遭告訴人辛○○、庚○○二人於
    牌桌上以暗號串通進行詐賭，導致被告丙○○於短短數小時
    內賭輸七、八萬元，姑不論告訴人辛○○、庚○○是否確實
    詐賭及所欠金額多少，可知雙方係因此事有爭執，被告丙○○等六人等基於主觀之認定及計算而要告訴人辛○○、庚○○寫下保管條，並取走告訴人庚○○、辛○○所交付上揭現
    金及支票，衡情尚無不法所有之意圖，僅有如上述之妨害自
    由、恐嚇犯行，併此敘明。
  (三)綜上所述，本件事證明確，被告丙○○、丁○○、甲○○、
    施柏承、壬○○、戊○○等六人前開所辯，均難採信，其等
    犯行堪以認定，應依法論科。
二、按「刑法第三百零二條第一項之剝奪他人行動自由罪，以私
    行拘禁或以其他非法方法，剝奪人之行動自由為要件。所謂
    非法方法，當包括強暴、脅迫、恐嚇等足以剝奪他人行動自
    由之情形在內。故剝奪他人行動自由所實施之非法方法，縱
    合於刑法第三百零五條恐嚇危害安全之情形，仍應視為剝奪
    他人行動自由之部分行為，不應再論以該恐嚇危害安全罪。
    」、「刑法第三百零二條之妨害自由罪，係妨害他人自由之
    概括規定，如以使人行無義務之事，或妨害人行使權利為目
    的，而其強暴、脅迫復已達於剝奪人行動自由之程度，即只
    成立本罪，不應再依同法第三百零四條論處」，有最高法院
    八十八年度台上字第六七五八號判決、九十三年度台上字第
    三七二三號判決可資參照。經查，被告丙○○、丁○○、甲○○、乙○○、壬○○、戊○○等六人為迫使告訴人庚○○
    、辛○○承認向被告丙○○詐賭並賠償損失，竟以非法之方
    式剝奪告訴人庚○○、辛○○之行動自由，復恐嚇逼迫告訴
    人庚○○、辛○○交付現金、支票並書立保管條，核被告丙○○等六人所為均係犯刑法第三百零二條第一項之剝奪人之
    行動自由罪，又渠等主觀上並無意圖為自己不法所有之犯意
    ，已如前述，自無法成立刑法三百二十八條第一項之強盜罪
    或同法第三百四十六條第一項之恐嚇取財罪，且渠等所施強
    暴、脅迫已達於剝奪行動自由之程度，亦不另論以刑法第三
    百零四條第一項之強制罪，公訴意旨認被告丙○○等六人應
    另成立強盜、恐嚇取財、強制等罪，容有未洽，應予敘明。
    又被告丙○○等六人就上開剝奪人之行動自由犯行，具有犯
    意聯絡及行為分擔，應依刑法第二十八條之規定，以共同正
    犯論。而丁○○前於九十四年間，因違反毒品危害防制條例
    案件，經本院以九十四年度簡字第七九三號判處有期徒刑五
    月確定，於九十四年七月十九日易科罰金執行完畢，有臺灣
    高等法院被告前案紀錄表在卷可查（見本院卷第十至十六頁
    ），其受前開徒刑之執行完畢後，五年以內因故意再犯本件
    有期徒刑以上之罪，應依刑法第四十七條第一項之規定，論
    以累犯，並加重其刑。爰審酌被告丙○○於賭場遭他人串謀
    詐賭，不思以刑事訴訟等正當程序行使其權利，為逼迫告訴
    人承認詐賭並賠償損失，竟夥被告丁○○等五人共同剝奪告
    訴人行動自由並逼迫賠償損失，被告丙○○等六人於事後均
    未能坦承全部犯行，犯後態度不佳，被告丙○○為首領謀議
    者，惡性較重，被告丁○○素行不佳，於上揭剝奪行動自由
    行動過程中，負責指揮被告甲○○、乙○○、壬○○、戊○○等四人，參與程度較深，而被告甲○○等四人雖參與上揭
    行動，惟僅係聽從他人指揮，涉案情節較輕，被告丙○○事
    後已與告訴人庚○○、辛○○達成和解，渠二人已表示不願
    追究，有九十六年十二月二十日和解書附卷足憑（見九十六
    年度偵字第二五三七二號卷第一三九頁），及被告丙○○等
    六人之品行、犯罪之動機、目的、生活狀況、手段、智識程
    度等一切情狀，分別量處如主文所示之刑，並就被告甲○○
    、乙○○、壬○○、戊○○部分，均諭知易科罰金之折算標
    準，以為儆懲。末查，扣案之白色雨傘一把，係被告丙○○
    所有供犯本件所使用之物，保管條七紙則係被告丙○○等六
    人因犯本罪所得之物，業據被告丙○○於本院審理時供述明
    確，應分依刑法第三十八條第一項第二款、第三款之規定諭
    知沒收。
據上論斷，應依刑事訴訟法第二百九十九條第一項前段，刑法第
二十八條、第三百零二條第一項、第四十七條第一項、第四十一
條第一項前段、第三十八條第一項第二款、第三款，刑法施行法
第一條之一第一項、第二項前段，判決如主文。
本案經檢察官羅月君到庭執行職務
中    華    民    國    97    年    10    月    28    日
                  刑事第十四庭  審判長法  官  蔡坤湖
                                      法  官  陳琪媛
                                      法  官  李家慧
以上正本證明與原本無異。
如不服本判決，應於判決送達後10日內，向本院提出上訴狀。
                                      書記官  鄭淑丰
中    華    民    國    97    年    10    月    28    日
附錄本件論罪科刑法條：
中華民國刑法第302條
（剝奪他人行動自由罪）
私行拘禁或以其他非法方法，剝奪人之行動自由者，處 5 年以下
有期徒刑、拘役或 3 百元以下罰金。
因而致人於死者，處無期徒刑或 7 年以上有期徒刑，致重傷者，
處 3 年以上 10 年以下有期徒刑。
第 1 項之未遂犯罰之。


司法院資訊處製作；財團法人民間司法改革基金會備份。
